【裁判字號】    95,上重更(一),68
【裁判日期】    950822
【裁判案由】    違反毒品危害防制條例等
【裁判全文】
臺灣高等法院花蓮分院刑事判決    95年度上重更(一)字第68號
上  訴  人
即  被  告  乙○○
                    現於臺灣花蓮監獄執行中
選任辯護人  魏辰州律師
上  訴  人
即  被  告  甲○○
                      號
                    現於臺灣花蓮監獄執行中
選任辯護人  林武順律師
上列上訴人因違反毒品危害防制條例等案件，不服臺灣花蓮地方
法院94年度訴字第57號中華民國94年 9月30日第一審判決（起訴
案號：臺灣花蓮地方法院檢察署93年度偵字第2660號、94年度毒
偵字第180號、94年度偵字第610號），提起上訴，判決後經最高
法院發回，本院判決如下：
    主  文
原判決關於乙○○、甲○○共同連續販賣第一級毒品及定執行刑
部分撤銷。
乙○○共同連續販賣第一級毒品，累犯，處無期徒刑，褫奪公權
終身。扣案之第一級毒品海洛因拾捌包（淨重伍捌點陸壹公克）
及毒品分裝殘渣袋壹大包中之第一級毒品海洛因，均沒收銷燬之
。扣案之FKPT牌0000000000號手機、TOPLUX牌0000000000號手機
、SAMSUNG牌0000000000號手機、PANASONIC牌0000000000號手機
、PANASONIC牌 0000000000號手機伍支，及第一級毒品海洛因拾
捌包之外包裝（重柒點肆柒公克）、毒品分裝殘渣袋壹大包、毒
品分裝袋壹大包、分裝毒品湯匙參支、研磨毒品用研磨皿貳組、
電子磅秤壹台、販賣毒品帳冊參本，均沒收。未扣案之販賣第一
級毒品所得新臺幣壹萬參仟元，沒收之，如全部或一部不能沒收
時，以其財產抵償之。
甲○○共同連續販賣第一級毒品，處有期徒刑捌年。扣案之第一
級毒品海洛因拾捌包（淨重伍捌點陸壹公克）及毒品分裝殘渣袋
壹大包中之第一級毒品海洛因，均沒收銷燬之。扣案之FKPT牌00
00000000號手機、TOPLUX牌0000000000號手機、SAMSUNG牌00000
00000號手機、PANASONIC牌0000000000號手機、PANASONIC牌000
0000000 號手機伍支，及第一級毒品海洛因拾捌包之外包裝（重
柒點肆柒公克）、毒品分裝殘渣袋壹大包、毒品分裝袋壹大包、
分裝毒品湯匙參支、研磨毒品用研磨皿貳組、電子磅秤壹台、販
賣毒品帳冊參本，均沒收。未扣案之販賣第一級毒品所得新臺幣
壹萬參仟元，沒收之，如全部或一部不能沒收時，以其財產抵償
之。
    事  實
一、乙○○曾於民國（下同）89年間因施用毒品案件，經法院判
    處有期徒刑 8月；復於90年間再犯施用毒品案件，經法院判
    處有期徒刑10月，二罪接續執行，於92年10月 7日縮短刑期
    期滿，執行完畢。詎乙○○仍不知悔改，除再施用第一、二
    級毒品、非法寄藏槍彈及販賣第二級毒品外（均經原審判決
    確定），復與同居人甲○○共同意圖營利，基於販賣第一級
    毒品海洛因之概括犯意，自93年 7月起，以手機為犯罪工具
    ，先在電話中與購買者商議好交易第一級毒品海洛因之內容
    後，再由乙○○單獨或與甲○○一同前往約定地點，將第一
    級毒品海洛因交付買受者之交易方式，於93年7月30日晚上9
    時許，在花蓮市後火車站7-11便利超商附近，販賣新台幣（
    下同）5,000元之海洛因予雷國威 1次，得款5,000元；又於
    93 年8月27日，在花蓮市後火車站7-11便利超商附近、和平
    路與林森路交叉口、重慶路加油站，販賣海洛因予姚連成 3
    次，每次2,000元，共計得款6,000元；又於93年 9月21日，
    在花蓮市三商百貨前販賣2,000元之海洛因予姚連成1次，得
    款2,000元。嗣經警於93年12月4日凌晨零時20分許，在花蓮
    市○○○路217號2樓之7乙○○租居處，扣得第一級毒品海洛
    因 18包（淨重58.61公克，空包裝重7.47公克）、毒品分裝
    殘渣袋1大包；乙○○所有供犯罪所用之FKPT牌 0000000000
    號手機、TOPLUX牌 0000000000號手機及SAMSUNG牌00000000
    00號手機 3支；甲○○所有供犯罪所用之PANASONIC牌00000
    00000號手機及PANASONIC牌0000000000號手機 2支；暨其等
    所有供犯罪所用之毒品分裝袋1大包、分裝毒品湯匙3支、研
    磨毒品用研磨皿2組、電子磅秤1台、販賣毒品帳冊3本。
二、案經花蓮縣警察局移送臺灣花蓮地方法院檢察署檢察官偵查
    起訴。
    理  由
壹、有罪部分：
一、訊之上訴人即被告（以下簡稱被告）乙○○、甲○○均矢口
    否認上開犯行；乙○○辯稱：伊與雷國威於93年 7月30日之
    電話裡雖有談到安非他命與海洛因各 5,000元，但實際上只
    有交易安非他命，沒有賣海洛因給雷國威；伊跟姚連成只是
    合資購買海洛因，不是賣給他云云；甲○○亦辯稱：伊只有
    販賣安非他命給姚連成，沒有販賣海洛因云云。經查：
（一）被告二人於93年7月30日晚上9時許，在花蓮市後火車站7-
      11便利超商附近，販賣5,000元之海洛因予雷國威1次部分
      ，業據證人雷國威於警詢中供陳：伊曾於93年 7月30日向
      乙○○、甲○○購買毒品海洛因 5,000元，地點是在後火
      車站7-11超商附近；伊精神狀況還可以，不是毒癮發作，
      只是想睡覺等語明確（第2660號偵查卷第94至96頁）。且
      有被告乙○○與證人雷國威與於93年 7月30日晚上9時1分
      33秒之通聯記錄在卷可佐，而被告乙○○亦承認在電話中
      所指各 5千元之意思，是指安非他命和海洛因無訛（見原
      審卷第 281頁），且證人雷國威於警詢中並未證稱有未完
      成交易情事。再被告 2人就上開通訊監察譯文內容之真實
      ，並不爭執，且被告 2人自93年4、5月起即同居一處，乙
      ○○大約在93年5、6月間開始販賣第一、二級毒品，甲○
      ○知道且幫乙○○送過海洛因、安非他命等情，亦經 2人
      於警詢時供述屬實（警卷第 9、29、33、38、41頁），足
      見證人雷國威之證詞非虛，被告2人確有販賣5,000元之海
      洛因予雷國威之事實，實堪可認定。證人雷國威嗣於原審
      及本院前審雖改稱乙○○與甲○○只有販賣給伊安非他命
      而已，沒有拿海洛因，警詢時剛好毒癮發作又重感冒，警
      察問什麼都是他自己寫的云云；惟雷國威於警詢時已供稱
      伊精神狀況還可以，不是毒癮發作，只是想睡覺等語，足
      徵雷國威翻異前供，無非迴護被告 2人之詞，自以雷國威
      於警詢中所為之陳述較為可信，且該陳述為證明被告犯罪
      事實之存否所必要，依刑事訴訟法第159條之2規定，自得
      為證據。至證人雷國威於上開警詢指證有購買 2次海洛因
      云云，惟依照通訊監察所得，僅見被告有與雷國威於 7月
      30日有海洛因交易，因之本院自應依卷內證據所示，採取
      有利於被告即僅有販賣5,000元之海洛因予雷國威1次之事
      實，併予敘明。
（二）被告 2人於上開時地販賣海洛因予姚連成部分，已據證人
      姚連成於警詢中供稱：大約在93年 6月間，因為伊知道乙
      ○○、甲○○有在賣毒品，為了要有毒品的來源，才透過
      朋友介紹認識他們，伊都是以電話聯絡，約好時間、地點
      見面交易，伊大多找乙○○，也有向甲○○買毒品，都是
      向他們購買一級毒品海洛因，…，地點在後站7-11超商附
      近、重慶路加油站、三商百貨前等地，因為伊毒癮很大，
      才會在93年8月27日1天內跟他們購買3次毒品，每次2,000
      元等語明確（原審卷第125頁）。又被告 2人於93年8月27
      日及93年9月21日販賣海洛因予姚連成4次之事實亦有通訊
      監察譯文附卷可憑（聲拘字第 176號卷第37、38、39、42
      、43頁）。更何況，被告 2人在與姚連成一經電話聯絡後
      ，即能在短短的1、2小時之內交貨，顯見被告 2人所出售
      之毒品應在渠等掌握之中，始能馬上及時交貨，否則僅在
      雙方在通話過程，未見被告 2人有考慮到自身有無需要毒
      品，也亦未見有商議到合資的出資或分配方式，尤有甚者
      ，被告甲○○在與姚連成電話對話中，姚連成尚有希望被
      告甲○○能給予折扣，由此所見，在在足徵被告 2人有販
      賣海洛因與姚連成。再被告 2人就上開通訊監察譯文內容
      之真實，亦不爭執，且被告 2人自承自93年4、5月起即同
      居一處，乙○○大約在93年5、6月間開始販賣第一、二級
      毒品，甲○○知道且幫乙○○送過海洛因、安非他命等情
      ，有如上述，則被告 2人確有販賣海洛因予姚連成之事實
      ，亦可認定。證人姚連成雖供稱實際交易成功的約有10幾
      次，惟未供出確切之時地及交易金額，復無通訊監察譯文
      足資佐證，故僅認定被告2人販賣海洛因予姚連成4次。證
      人姚連成嗣於本院前審雖改稱是與乙○○合資購買毒品海
      洛因云云，惟與被告乙○○於警詢時即已承認販賣海洛因
      之供述不合，足見姚連成翻異前供，亦屬迴護被告 2人之
      詞，自以姚連成於警詢中所為之陳述較為可信，且該陳述
      為證明被告犯罪事實之存否所必要，依刑事訴訟法第 159
      條之2規定，自得為證據。
（三）另被告甲○○業於原審供稱：伊拿海洛因給姚連成時，都
      是經過乙○○的同意等語（見原審卷第 305頁），且被告
      乙○○在原審亦不否認此情，而供稱：「如果姚連成找甲
      ○○的話，甲○○會打電話給我，如果我不在，甲○○也
      會跟我講。甲○○自己沒有辦法取得海洛因，都是我交給
      甲○○的」等語甚詳（見原審卷第 307頁）。故被告甲○
      ○在本院證稱：沒聽過也沒看過乙○○販賣海洛因給姚連
      成或雷國威云云；及被告乙○○在本院證稱：本身未販賣
      海洛因，甲○○也沒販賣海洛因云云；均顯係互相迴護之
      詞，自難採信。此外，復有在被告乙○○上開租居處扣得
      之第一級毒品海洛因18包（淨重58.61公克，空包裝重7.4
      7公克）、毒品分裝殘渣袋1大包；乙○○所有供犯罪所用
      之FKPT牌0000000000號手機、TOPLUX牌0000000000號手機
      及SAMSUNG牌0000000000號手機3支；甲○○所有供犯罪所
      用之PANASONIC牌0000000000號手機及PANASONIC牌000000
      0000號手機2支；暨其等所有供犯罪所用之毒品分裝袋1大
      包、分裝毒品湯匙3支、研磨毒品用研磨皿2組、電子磅秤
      1台、販賣毒品帳冊3本可資佐證。上開毒品經送法務部調
      查局鑑定結果，確含有海洛因成分，亦有該局93年12月27
      日調科壹字第280005568號鑑定通知書1紙在卷可參。再毒
      品買賣，係屬嚴重違法行為，非可公然為之，而販毒之刑
      度甚重，係眾所週知之事實，依一般經驗法則，販賣毒品
      者鋌而走險，茍非意在營利，所為何來？是被告 2人販賣
      毒品海洛因，係基於營利之意圖，已極顯然。本件事證明
      確，被告 2人所辯無非卸責之詞，委不足取，犯行堪以認
      定。
二、核被告乙○○、甲○○ 2人所為，均係觸犯毒品危害防制條
    例第4條第1項之販賣第一級毒品罪。 2人間有犯意之聯絡及
    行為之分擔，均為共同正犯。又被告 2人販賣前持有海洛因
    之低度行為，應為販賣海洛因之高度行為所吸收，不另論罪
    。又被告 2人先後多次販賣第一級毒品之犯行，時間緊接，
    犯罪構成要件相同，顯係基於概括之犯意為之，應依連續犯
    之規定，論以一罪論，另因販賣第一級毒品罪之法定刑為死
    刑、無期徒刑，依法不得加重其刑（被告 2人行為後，刑法
    第56條連續犯之規定，業於94年1月7日修正公布刪除，並於
    95年7月1日施行，則被告 2人之犯行，因行為後新法業已刪
    除連續犯之規定，此刪除雖非犯罪構成要件之變更，但顯已
    影響行為人刑罰之法律效果，自屬法律有變更，依新法第 2
    條第 1項規定，比較新、舊法結果，仍應適用較有利於被告
    2 人之行為時法律即舊法論以連續犯）。再被告乙○○有如
    事實欄所述之前科，其有期徒刑執行完畢後，5 年以內再犯
    本件有期徒刑以上之罪，為累犯，惟依法亦不得加重其刑（
    被告乙○○行為後，刑法第47條雖經修正，而自95年7月1日
    施行。然比較修正前、後該條之規定，可知修正前有關累犯
    之成立，不以再犯之罪係故意犯罪為限，而修正後之規定，
    則以再故意犯罪為成立累犯之要件。換言之，本件被告乙○
    ○再犯既係故意犯罪，則修正前、後之規定，均成立累犯，
    則適用修正前之規定，對於被告乙○○並無不利。依同時修
    正施行之刑法第2條第1項前段之規定，應適用舊法即修正前
    刑法第47條之規定）。原審對被告 2人論罪科刑，固非無見
    。惟就被告 2人販賣海洛因予雷國威部分，未論以共同正犯
    ，尚有未合；另認定被告 2人販賣海洛因予姚連成之金額為
    20,000元，亦與卷證不符，且未即為前揭刑法修正之比較適
    用，亦有未當。被告 2人上訴否認販賣海洛因，指摘原判決
    此部分不當，雖無理由，惟原判決此部分既有瑕疵，仍應撤
    銷改判。末查，被告甲○○年輕識淺，之所以涉入本案，應
    係受其同居人即被告乙○○之指使，而認被告甲○○縱科以
    法定最輕本刑之無期徒刑，猶嫌過重，誠屬情輕法重，衡情
    尚有可憫恕之處，依刑法第59條減輕其刑（該法條雖經修正
    並於95年7月1日實施，然此為法院就刑之酌減審認標準見解
    之明文化，非屬法律之變更，逕行適用修正後刑法第59條之
    規定減輕其刑；惟修正後刑法第64條第2項、第65條第2項規
    定，並無較有利於被告，依刑法第2條第1項規定，仍應適用
    被告行為時之修正前刑法第64條第2項、第65條第2項規定）
    。爰審酌被告 2人無視於毒品對於人體健康之戕害及國家對
    於杜絕毒品犯罪之禁令，為圖私利不惜販賣毒品，危害社會
    及他人身心健康甚鉅，及其等犯罪後否認犯行，態度不佳，
    惟販賣毒品之次數及數量非多，尚無處以極刑之必要等一切
    情況，分別量處如主文第2、3項所示之刑，並就被告乙○○
    部分依刑法第37條第 1項之規定，宣告褫奪公權終身，以資
    懲儆。又扣案之第一級毒品海洛因 18包（淨重58.61公克）
    、毒品分裝殘渣袋 1大包中之毒品海洛因，應依毒品危害防
    制條例第18條第1項前段沒收銷毀之。另扣案之FKPT牌00000
    00000號手機、TOPLUX牌0000000000號手機及SUMSUNG牌0000
    000000號手機 3支，係乙○○所有供販賣毒品犯罪所用之物
    ；PANASONIC牌0000000000號手機及PANASONIC牌0000000000
    號手機 2支，係甲○○所有供販賣毒品犯罪所用之物；毒品
    海洛因18包之外包裝（重7.47公克）、毒品分裝殘渣袋 1大
    包、毒品分裝袋1大包、分裝毒品湯匙3支、研磨毒品用研磨
    皿2組、電子磅秤1台、販賣毒品帳冊3本，亦係被告2人所有
    供販賣毒品犯罪所用之物，均應依同條例第19條第 1項規定
    沒收之。再被告 2人販賣第一級毒品所收款項13,000元，雖
    未扣案，惟為被告 2人因犯罪所得之財物，亦應依同條例第
    19 條第1項之規定諭知沒收，如全部或一部不能沒收時，以
    其財產抵償之。至於扣案之90,000元，雖為被告乙○○所有
    ，但並無積極證據足資認定與本案有關，且為被告上開犯罪
    所用或所得之物，因不予宣告沒收，附此敘明。
貳、不另為無罪諭知部分：
一、公訴意旨另以：乙○○、甲○○2人於93年3月至同年12月間
    ，亦以行動電話為販毒工具，於花蓮市後火車站統一超商前
    等地，連續販賣第一級毒品海洛因予羅貴麟、郭張鵬、盧思
    源等人。因認被告2人此部分亦涉有毒品危害防制條例第4條
    第1項之販賣第一級毒品海洛因罪嫌云云。
二、公訴意旨認被告 2人連續涉犯上開販賣第一級毒品之罪嫌，
    無非以證人羅貴麟、郭張鵬、盧思源於警詢中之證詞，及通
    訊監察譯文為主要論據。
三、訊據被告 2人堅決否認此部分之犯行，辯稱其等並沒有出售
    海洛因給羅貴麟、郭張鵬、盧思源等人。經查：
（一）證人羅貴麟雖於警詢中陳稱伊曾向乙○○購買海洛因云云
      （警卷第44頁），但對於交易內容及地點等卻未能清楚指
      述。嗣於原審作證時，則否認曾向乙○○購買過海洛因，
      最多僅在電話中交談時有說要向乙○○購買海洛因，但遭
      乙○○以不夠供己施用為由拒絕（原審卷第 274頁）。又
      參諸被告乙○○及證人羅貴麟之通訊監察譯文內容，2 人
      僅言及購買安非他命之事，並無談及購買海洛因之情形。
      自不能單憑證人羅貴麟片面之指陳，遽認被告等有此部分
      之犯行。
（二）證人郭張鵬固於警詢中指稱乙○○於93年 6月23日，在花
      蓮縣新城鄉鄉村園有交付海洛因1 小包予伊等情。然其於
      警詢中即說該毒品是姚皓升要請伊的，伊並沒有拿錢給乙
      ○○或姚皓升等語；嗣於原審又證稱伊當時向姚皓升要毒
      品，後來機場旁等候乙○○，但都沒有等到人，所以並沒
      有拿到海洛因等語（原審卷第285、286頁）。是從郭張鵬
      之供述，尚難認定被告等有此部分之犯行。
（三）證人盧思源雖於警詢中證述：伊自93年 7月間起，即向乙
      ○○及甲○○購買海洛因，共計約10餘次，都是先以電話
      聯絡好，在花蓮市後火車站前 7－11超商交易，每次購買
      約 1千元的海洛因云云（偵查卷第149、150頁）。惟被告
      2 人與證人盧思源之通訊監察譯文中之多通對話，皆沒有
      具體談到有何毒品交易；且盧思源嗣於原審作證時，亦供
      稱：當時在警詢中所言並不實在，伊並沒有向被告2 人購
      買過毒品，而是因為在93年12月間，曾遭到被告2 人毆打
      ，懷恨在心，才會如此說等語（原審卷第 287頁）。而證
      人在警詢所言亦無特別可信之情形，自不能僅據證人盧思
      源警詢中之供述，認定被告2人有此部分之犯行。
（四）此外，復查無其他積極證據足認被告2 人有販賣第一級毒
      品給羅貴麟、郭張鵬、盧思源等人。原應就此部分為無罪
      之諭知，惟公訴人認此部分與前開販賣毒品有罪部分，有
      裁判上一罪之連續犯關係，爰不另為無罪之諭知。
據上論斷，應依刑事訴訟法第369條第1項前段、第364條、第299
條第1項前段，毒品危害防制條例第4條第1項、第18條第1項前段
、第19條第1項，修正前刑法第47條、第56條、第64條第2項、第
65條第2項，修正後刑法第2條第1項、第11條、第28條、第59 條
、第37條第1項，判決如主文。
本案經檢察官蔡國禎到庭執行職務。
中    華    民    國    95    年    8     月    22    日
                        審判長法  官  何方興
                              法  官  蔡勝雄
                              法  官  林德盛
以上正本證明與原本無異。
如不服本判決，應於判決送達後10日內向本院提出上訴狀。其未
敘述理由者，並應於提出上訴狀後10日內向本院補提理由狀 (須
附繕本)。
                              書記官  劉妙娘
中    華    民    國    95    年    8     月    22    日
附錄    本判決論罪科刑法條：
毒品危害防制條例第4條第1項：
製造、運輸、販賣第一級毒品者，處死刑或無期徒刑；處無期徒
刑者，得併科新臺幣 1 千萬元以下罰金。
毒品危害防制條例第18條第1項：
查獲之第一、二級毒品及專供製造或施用第一、二級毒品之器具
，不問屬於犯人與否，均沒收銷燬之；查獲之第三、四級毒品及
製造或施用毒品之器具，無正當理由而擅自持有者，均沒入銷燬
之。但合於醫藥、研究或訓練之用者，得不予銷燬。
毒品危害防制條例第19條第1項：
犯第四條至第九條、第十二條、第十三條或第十四條第一項、第
二項之罪者，其供犯罪所用或因犯罪所得之財物，均沒收之，如
全部或一部不能沒收時，追徵其價額或以其財產抵償之。


司法院資訊處製作；財團法人民間司法改革基金會備份。
